【裁判字號】    99,交易,387
【裁判日期】    990628
【裁判案由】    過失致死等
【裁判全文】
臺灣臺中地方法院刑事判決             99年度交易字第387號
公  訴  人  臺灣臺中地方法院檢察署檢察官
被      告  甲○○
上列被告因過失致死等案件，經檢察官提起公訴（99年度偵字第
9203號），本院判決如下：
    主    文
甲○○犯不能安全駕駛動力交通工具罪，處有期徒刑伍月；又犯
過失致人於死罪，處有期徒刑拾月。應執行有期徒刑壹年貳月，
緩刑肆年，並應向執行檢察官指定之政府機關、政府機構、行政
法人、社區或其他符合公益目的之機構或團體，提供壹佰捌拾小
時之義務勞務，緩刑期間付保護管束。
    犯罪事實
一、甲○○自民國99年 3月18日14時許起至同日19時許，在台中
    縣太平市○○路金永豐餐廳，與朋友飲用威士忌酒後，已達
    不能安全駕駛動力交通工具之狀態，竟為返家，仍駕駛車牌
    1875－ZE號自小貨車，沿台中縣太平市○○路由南往北方向
    行駛，途經永豐路與永平路三段之有號誌交岔路口，擬進行
    左轉時，本應注意轉彎車應讓直行車先行，且應注意車前狀
    況，並隨時採取必要之安全措施，而當時係天候晴，夜間有
    照明，柏油路面、乾燥、無缺陷，視距良好、無障礙物，並
    無不能注意之情形，竟疏未注意及此，貿然左轉，適有廖偉
    志騎乘車牌JRP－243號重型機車，自對向車道直行至該交岔
    路口，兩車煞避不及，甲○○之自小貨車左前車頭因而撞擊
    廖偉志之機車車頭，致廖偉志人車倒地，受有頭部外傷致顱
    腦損傷之傷害，經送醫急救後，於同日20時43分許不治死亡
    。甲○○肇事後雖因害怕駛離現場，惟至下個路口永義路即
    折回現場，向據報前往處理之員警當場承認其為肇事人並接
    受裁判。嗣由員警對甲○○施以酒精濃度測試，測得其吐氣
    式酒精濃度值為每公升0.94毫克，方查悉上情。
二、案經臺灣臺中地方法院檢察署檢察官據報相驗並偵查起訴。
    理    由
一、證據能力方面：按當事人、代理人或辯護人於法院調查證據
    時，知有第159條第1項不得為證據之情形，而未於言詞辯論
    終結前聲明異議者，視為有前項之同意，刑事訴訟法第 159
    條之5第2項定有明文。此乃係基於證據資料愈豐富，愈有助
    於真實發現之理念，酌採當事人進行主義之證據處分權原則
    ，並強化言詞辯論主義，透過當事人等到庭所為之法庭活動
    ，在使訴訟程序順暢進行之要求下，承認傳聞證據於一定條
    件內，得具證據適格。此種「擬制同意」，因與同條第一項
    之明示同意有別，實務上常見當事人等係以「無異議」或「
    沒有意見」表示之，斯時倘該證據資料之性質，已經辯護人
    閱卷而知悉，或自起訴書、原審判決書之記載而了解，或偵
    、審中經檢察官、審判長、受命法官、受託法官告知，或被
    告逕為認罪答辯或有類似之作為、情況，即可認該相關人員
    於調查證據之時，知情而合於擬制同意之要件（最高法院96
    年度台上字第4174號判決要旨參照）。查本件檢察官、被告
    於本院審判期日均未對本院下述所引用之證據表示意見，且
    迄至言詞辯論終結前亦未聲明異議，本院審酌該等證據資料
    製作時之情況，尚無違法不當及證明力明顯過低之瑕疵，且
    為證明犯罪事實存否所必要，認為以之作為證據應屬適當，
    揆諸前開說明，自均具證據能力。
二、上開犯罪事實，業據被告甲○○坦白認罪（見相驗卷第4至6
    、31、32頁、本院卷第13、15頁），核與證人乙○○證述其
    子即被害人廖偉志因發生車禍而不治死亡等情節大致相符（
    見相驗卷第7、8頁），並有道路交通事故現場圖、道路交通
    事故調查報告表(一)、(二)、臺中縣警察局舉發違反道路交通管
    理事件通知單影本、酒精濃度測試值紙、臺灣臺中地方法院
    檢察署相驗屍體證明書、法醫驗斷書、相驗筆錄、相驗照片
    9張、現場照片18張在卷可佐(見相驗卷第10至22、30、33至
    36、39至43頁），足認被告之任意性自白與犯罪事實相符。
    又查：
  (一)按刑法第185條之3之公共危險罪，係「抽象危險犯」，不
      以發生具體危險為必要，而人體內之呼氣酒精濃度若為每
      公升0.714毫克至1.428毫克時，會有精神錯亂，平衡感受
      損，言詞不清，定向力及感覺錯亂等情狀。若為每公升1.
      190毫克至1.904毫克時，則會有昏呆、木僵、昏睡、明顯
      肌肉失調、大小便失禁等情狀（參照駱宜安著刑事鑑識學
      84年1月初版第392頁）。另參考美國、德國標準及學者所
      做之調查實證資料分析，血液中酒精濃度在0.1%（或酒精
      吐氣含量在每公升0.5毫克)時，對人體生理行為與駕駛能
      力之影響如下：(一)對生理行為之影響：視覺反應遲鈍、影
      像不能集中、走路或講話可能發抖，動作笨拙；(二)對駕駛
      能力之影響：駕駛反應遲鈍、同時不能看清前方路況及車
      旁照後鏡。是法務部於88年 5月10日，邀請相關單位及學
      者專家共同研商，認酒精吐氣含量達每公升0.55毫克或血
      液酒精濃度達 0.11%以上者，其肇事率為正常人之10倍，
      已達「不能安全駕駛」之標準。本件被告經測得呼氣所含
      酒精濃度高達每公升0.94毫克，已逾上開每公升0.55毫克
      之標準，足見被告已處於酒醉而不能安全駕駛動力交通工
      具之狀態，其仍駕駛車輛上路，核已該當於不能安全駕駛
      動力交通工具之犯罪構成要件。
  (二)按汽車駕駛人飲用酒類後其吐氣所含酒精成分超過每公升
      0.25亳克或血液中酒精濃度超過0.05％以上者，不得駕車
      ；汽車行駛至交岔路口，轉彎車應讓直行車先行，且應注
      意車前狀況，並隨時採取必要之安全措施，道路交通安全
      規則第94條第3項、第102條第1項第7款、第114條第2款定
      有明文。本件被告駕駛車輛行經有號誌交岔路口，在進行
      左轉時，未注意行駛於對向車道直行之被害人，並讓其優
      先通行，兩車因而在交岔路口發生碰撞等情，業經被告坦
      承如上。又上開車禍發生時，係天候晴，夜間有照明，柏
      油路面、乾燥、無缺陷，視距良好、無障礙物，此有前揭
      道路交通事故調查報告表(一)可考，顯見當時並無不能注意
      上開有關道路交通安全規定之情事，被告仍酒後駕車貿然
      左轉彎，未停車讓直行之被害人優先通行，以致發生本件
      交通事故，其顯有過失無疑。再者，被害人確因本件車禍
      受有顱腦損傷之傷害，經送醫急救後不治死亡，業經檢察
      官督同檢驗員相驗明確，製有上開相驗文書為證。是被害
      人既因該車禍傷重死亡，則被告上開過失肇事之行為與被
      害人之死亡結果間，即具有相當因果關係，自應負過失致
      死之罪責。
  (三)綜上所述，被告不能安全駕駛動力交通工具及過失致死等
      犯罪事證已臻明確，其犯行洵堪認定，應依法論罪科刑。
三、核被告所為，係犯刑法第185條之3不能安全駕駛動力交通工
    具罪及同法第276條第1項過失致人於死罪。被告酒醉駕車，
    因而致人死亡，依法應負刑事責任，依道路交通管理處罰條
    例第86條第 1項規定，應就其所犯過失致死罪部分加重其刑
    。被告於肇事後，有偵查犯罪職權之機關尚不知何人為肇事
    者前，即主動向到場處理之警員表明其為肇事者及陳述肇事
    之經過，並接受裁判等情，有臺中縣警察局道路交通事故肇
    事人自首情形紀錄表在卷可憑（見相驗卷第24頁），核與自
    首條件相符，且被告在偵審中均坦承犯行，並與被害人家屬
    達成和解及賠償損害（見本院卷第16頁調解書），確具內心
    之悔悟，爰就過失致死罪部分減輕其刑，並依法先加後減。
    被告所犯上開 2罪，犯意各別，行為獨立可分，應分論併罰
    。爰審酌被告無犯罪前科之品行（參卷附臺灣高等法院被告
    前案紀錄表）、專科畢業之智識程度、經濟勉可維持之生活
    狀況（見相驗卷第4頁被告警詢筆錄受詢問人基本資料)，其
    酒醉駕車肇事，使被害人因該次車禍死亡，犯罪情節及所造
    成之損害均甚鉅，惟被告於犯後能自白認罪，復已與被害人
    家屬成立調解並賠償損害，態度尚稱良好等一切情狀，分別
    量處如主文所示之刑，並定其應執行之刑。又被告未曾因故
    意犯罪受有期徒刑以上刑之宣告，有臺灣高等法院被告前案
    紀錄表在卷可憑，其素行尚稱良好，且事後坦承犯行，並已
    與被害人家屬成立調解，則經此偵審程序及罪刑宣告之教訓
    ，理當知所警惕，應無再犯之虞，爰認被告所受宣告之刑，
    以暫不執行為適當，併依刑法第74條第1項第1款規定，宣告
    緩刑 4年，以啟自新。另本院斟酌被告為本案犯行，法治觀
    念尚嫌薄弱，應併依刑法第74條第2項第5款之規定，命被告
    應向執行檢察官指定之政府機關、政府機構、行政法人、社
    區或其他符合公益目的之機構或團體，提供 180小時之義務
    勞務，期能使其於義務勞務之過程中，學習尊重他人權利及
    法治觀念，並依刑法第93條第1項第2款規定，諭知被告於緩
    刑期間付保護管束。至被告究應向何機關、機構、法人、社
    區或團體提供義務勞務，屬執行之問題，應由執行檢察官斟
    酌全案情節及公益之需求，妥為指定，併予敘明。
四、據上論斷，應依刑事訴訟法第299條第1項前段，道路交通管
    理處罰條例第86條第 1項，刑法第185條之3、第276條第1項
    、第62條前段、第51條第5款、第74條第1項第1款、第2項第
    5款、第93條第1項第 2款，刑法施行法第1條之1第1項、第2
    項前段，判決如主文。
本案經檢察官丙○○到庭執行職務。
中    華    民    國    99    年    6     月    28    日
              刑事第四庭    法  官  張恩賜
以上正本證明與原本無異。
如不服本判決，應於收受判決後10日內向本院提出上訴書狀，並
應敘述具體理由；其未敘述上訴理由者，應於上訴期間屆滿後20
日內向本院補提理由書（均須按他造當事人之人數附繕本）「切
勿逕送上級法院」。
                            書記官  黃舜民
中    華    民    國    99    年    6     月    28    日
附錄本案論罪科刑法條
刑法第185條之3：
服用毒品、麻醉藥品、酒類或其他相類之物，不能安全駕駛動力
交通工具而駕駛者，處一年以下有期徒刑、拘役或十五萬元以下
罰金。
刑法第276條第1項：
因過失致人於死者，處二年以下有期徒刑、拘役或二千元以下罰
金。

司法院資訊處製作；財團法人民間司法改革基金會備份。
